【裁判字號】    93,訴,4004
【裁判日期】    950425
【裁判案由】    拆屋還地
【裁判全文】
臺灣臺北地方法院民事裁定              93年度訴字第4004號
聲  請  人
即  被  告  丙○○
訴訟代理人  楊嘉中律師
複代理人    乙○○
相  對  人
即  原  告  甲○○
訴訟代理人  劉錦隆律師
上列當事人間請求拆屋還地事件，聲請人聲請裁定停止本件訴訟
程序，本院裁定如下：
    主  文
聲請駁回。
    理  由
一、聲請意旨略以：相對人雖主張其向訴外人廖大鈞、余林梅分
    別購買坐落台北縣新店市○○段三城小段88、89地號、應有
    部分均為1/2之土地（下稱系爭88、89地號土地），故相對
    人為前開土地之共有人，聲請人未經共有人之同意，即於系
    爭88、89地號土地上搭建鐵皮屋，各占用系爭88、89地號土
    地各56、100平方公尺，爰依民法第767條、第821條之規定
    請求聲請人拆屋還地等情，惟廖大鈞將系爭88地號土地出售
    予相對人，訴外人廖心讚將系爭89地號土地出售予余林梅，
    暨余林梅再將之出售予相對人時，均未通知聲請人行使優先
    購買權，聲請人就此部分已對相對人及廖心讚、廖大鈞、余
    林梅提起確認優先購買權存在之訴訟，而聲請人就系爭88、
    89 地號土地有無優先購買權，將影響本件相對人得否依物
    上請求權請求聲請人拆屋還地，故爰依民事訴訟法第182條
    第1項之規定聲請裁定停止本件訴訟程序等語。
二、按訴訟全部或一部之裁判，以他訴訟之法律關係是否成立為
    據，法院得在他訴訟程序終結前，以裁定停止訴訟程序，民
    事訴訟法第182條第1項定有明文。次按民事訴訟法第182條
    第1項固規定訴訟全部或一部之裁判，以他訴訟之法律關係
    是否成立為據者，法院得命在他訴訟終結以前，中止訴訟程
    序。但為本訴訟先決問題之法律關係是否成立，在本訴訟法
    院本可自為裁判，若因中止訴訟程序當事人將受延滯之不利
    益時，仍以不中止訴訟程序為宜；民事訴訟法第182條第1項
    既明定法院得命中止訴訟程序，則有同條項所定情形時，應
    否命其中止，法院本有自由裁量之權，並非一經當事人聲請
    ，即應命其中止，最高法院30年抗字第105號、28年抗字第
    164號判例足資參照。經查，本件聲請人就系爭88、89地號
    土地有無優先購買權，固會影響相對人得否依物上請求權請
    求聲請人拆屋還地，惟聲請人是否有優先購買權，本院非不
    得審酌兩造之主張及調查證據之結果自行判斷，不受另案所
    認定事實之拘束，揆諸前揭說明，自無停止本件訴訟程序之
    必要。聲請人之聲請與法不合，不應准許。
中    華    民    國    95    年    4     月    25    日
                  民事第五庭    法  官  林秀圓
以上正本係照原本作成
如對本裁定抗告須於裁定送達後10日內向本院提出抗告狀，並繳
納抗告費新臺幣1,000元
中    華    民    國    95    年    4     月    25    日
                                書記官  林蓮女


司法院資訊處製作；財團法人民間司法改革基金會備份。
